【裁判字號】    95,訴,371
【裁判日期】    951219
【裁判案由】    毒品危害防制條例
【裁判全文】
臺灣彰化地方法院刑事判決               95年度訴字第371號
公  訴  人  臺灣彰化地方法院檢察署檢察官
被      告  甲○○
上列被告因違反毒品危害防制條例案件，經檢察官提起公訴（九
十五年度毒偵字第六六五號），本院判決如下：
    主  文
甲○○無罪。
    理      由
一、公訴意旨略以：被告甲○○前因違反毒品危害防制條例案件
    ，經送強制戒治後，於民國九十二年四月十二日執行完畢釋
    放；又因施用毒品案件，於九十三年九月二十一日縮短刑期
    假釋執行完畢。詎仍不知悔改，復基於施用第一級毒品海洛
    因之犯意，於九十四年十二月十六日或其前三日內某一時點
    ，在不詳處所，施用第一級毒品海洛因一次。嗣於九十四年
    十二月十六日九時四十分許，被告自動至警局接受警方採集
    尿液送驗，結果呈嗎啡陽性反應。因認被告涉犯毒品危害防
    制條例第十條第一項之施用第一級毒品海洛因罪嫌。
二、按犯罪事實應依證據認定之，無證據不得認定犯罪事實。又
    不能證明被告犯罪者，應諭知無罪之判決，刑事訴訟法第一
    百五十四條第二項、第三百零一條第一項前段分別定有明文
    。次按事實之認定，應憑證據，如未能發現相當證據，或證
    據不足以證明，自不能以推測或擬制之方法，為裁判基礎（
    最高法院四十年臺上字第八六號判例參照）。且認定犯罪事
    實所憑之證據，雖不以直接證據為限，間接證據亦包括在內
    ，然而無論直接證據或間接證據，其為訴訟上之證明，須於
    通常一般之人均不致有所懷疑，而得確信其為真實之程度者
    ，始得據為有罪之認定，倘其證明尚未達到此一程度，而有
    合理之懷疑存在而無從使事實審法院得有罪之確信時，即應
    由法院為諭知被告無罪之判決（最高法院七十六年臺上字第
    四九八六號判例足參）。
三、公訴意旨認被告涉犯上開罪嫌，無非係以被告之尿液檢驗報
    告呈嗎啡陽性反應，有列管毒品人口尿液檢體採集送驗紀錄
    表及詮昕科技股份有限公司濫用藥物尿液檢驗報告為其主要
    依據。惟訊據被告堅決否認有何上開犯行，辯稱：其因感冒
    ，於九十四年十二月十六日為警採尿前，有先服用彰化縣田
    中鎮世華健保特約藥局所開立之感冒及咳嗽藥，因此導致尿
    液呈嗎啡陽性反應，其並未施用海洛因等語。
四、經查：被告因係列管毒品人口，於九十四年十二月十六日接
    受採集尿液，經檢驗結果呈嗎啡陽性反應一節，雖有列管毒
    品人口尿液檢體採集送驗紀錄表、詮昕科技股份有限公司濫
    用藥物尿液檢驗報告各一紙附卷足憑，惟經本院將世華健保
    特約藥局所提被告服用該藥局開立之止咳糖漿送請詮昕科技
    股份有限公司鑑定結果，函覆稱：受委託檢驗之止咳糖漿為
    棕色液體，取３ｍｌ進行固相萃取，所得萃取液於４５度Ｃ
    下以氮氣吹乾，再以乙酸乙酯重新溶取，直接上氣相層析質
    譜儀（ＧＣ／ＭＳ）經Ｆｕｌｌ  Ｓｃａｎｎ  Ｍｏｄｅ分
    析，發現含有Ｃｏｄｅｉｎｅ（可待因）、Ｍｏｒｐｈｉｎ
    ｅ（嗎啡）及Ｐａｐａｖｅｒｉｎｅ（罌栗鹼）等成份，有
    該公司九十五年十一月七日藥物檢驗報告、檢體監管紀錄表
    在卷可佐，足認被告上揭辯詞，尚非無據。準此，被告所服
    用之前開感冒止咳藥水，既可能造成其尿液呈嗎啡陽性反應
    ，自難僅憑尿液之嗎啡陽性反應，逕行反向推論被告確有施
    用第一級毒品海洛因之犯行。基上，公訴人所舉證據尚未使
    本院達確信被告犯罪之程度，而有合理懷疑之存在，無從說
    服本院形成被告有罪之心證；此外，復查無其他積極證據，
    足資認定被告有公訴人指摘之犯行，揆諸前開說明，既不能
    證明被告犯罪，自應諭知被告無罪之判決。
五、被告雖聲請傳訊證人綽號「鳳仙」者到庭作證，然經本院前
    命被告陳報「鳳仙」之真實姓名、年籍住址等資料以供本院
    傳喚、調查，惟被告迄未陳報，且待證事實亦已臻明瞭無再
    調查之必要，爰依刑事訴訟法第一百六十三條之二第二項第
    三款，駁回被告之聲請。
據上論斷，應依刑事訴訟法第三百零一條第一項，判決如主文。
本案經檢察官黃淑媛到庭執行職務。
中    華    民    國      95    年    12    月    19  日
            刑事第一庭    審判長  法  官  周淡怡
                                  法  官  吳永梁
                                  法  官  周莉菁
以上正本證明與原本無異。
如不服本判決，應於判決送達後十日內向本院提出上訴狀（須附
繕本），上訴於臺灣高等法院臺中分院。
中    華    民    國      95    年    12    月    19  日
                                  書記官  黃當易


司法院資訊處製作；財團法人民間司法改革基金會備份。
